臺灣高等法院臺中分院刑事判決　　　　96年度上訴字第2621號
上　訴　人
即　被　告　乙○○
　　　　　　　　　　　樓
選任辯護人　袁烈輝律師
上列上訴人因違反槍砲彈藥刀械管制條例案件，不服臺灣臺中地
方法院96年度訴字第1411號中華民國96年7月6日第一審判決（起
訴案號：臺灣臺中地方法院檢察署95年度偵字第16287號)，提起
上訴，本院判決如下：
    主  文
上訴駁回。
    犯罪事實
一、乙○○曾於民國89年間因違反電信法案件，經臺灣臺中地方
    法院於89年9月9日，以89年度中簡字第1423號判處有期徒刑
    3月，緩刑2年確定；其於緩刑期間，又因竊盜案件，經本院
    於90年6月29日，以90年度上易字第1192號判處有期徒刑3月
    確定，嗣並經撤銷上開緩刑，再經本院就上開兩罪所處之刑
    ，定其應執行刑為有期徒刑5月確定，於91年1月21日易科罰
    金執行完畢。其明知可發射子彈具有殺傷力之改造手槍及子
    彈，為槍砲彈藥刀械管制條例所列管禁止持有之物，未經主
    管機關許可，不得持有之，其因曾向丙○○借用支票支付修
    車費用新臺幣（下同）2萬元。嗣丙○○於95年7月18日晚間
    10時許，於酒後撥打電話向其催討該筆票款，因乙○○認已
    還錢，雙方因而發生口角，並約定於臺中市○○區○○路見
    面，乙○○竟與吳浩瑋共同基於持有可發射子彈具有殺傷力
    之改造手槍及子彈之犯意聯絡，先返回臺中市南屯區和仁巷
    21號居處，共同攜帶吳浩偉於90年11、12月間某日，在新竹
    市區，以4萬元向綽號「阿其」之不詳姓名成年男子 ，所購
    買具有殺傷力之仿WALTHER廠PPK/S型半自動手槍製造之改造
    手槍1支（含彈匣1個，槍枝管制編號0000000000號，下稱甲
    槍)、未扣案之可發射子彈具有殺傷力之改造手槍1支（下稱
    乙槍）及具有殺傷力之子彈1顆，由吳浩瑋駕駛車號NC－580
    8號自用小客車搭載乙○○，並由吳浩偉攜帶甲槍（含彈匣1
    個，及無證據足以證明具有殺傷力之子彈1顆)、乙○○攜帶
    乙槍（含彈匣1個、上開具有殺傷力之子彈1顆，及無證據足
    以證明有殺傷力之子彈1顆)，共同前往臺中市○○區○○路
    、市政路口之「安祥加油站」前等候，而共同未經許可持有
    上開具有殺傷力之改造手槍2支、子彈1顆。同日晚上11時10
    分許，丙○○駕駛車號ZC－9686號自用小客車到達該處，乙
    ○○即在丙○○汽車右前座車窗邊與丙○○交談，見丙○○
    卸下安全帶欲下車，恐丙○○對其不利，遂持乙槍對該車後
    車窗開槍射擊1發以示警告 ，而擊破該車後車窗玻璃（後車
    窗玻璃毀損部分，未據丙○○提出告訴），丙○○下車後，
    乙○○即以槍柄敲打丙○○頭部，並在其將改造手槍往右腿
    靠放之際，因槍枝膛炸走火致另1顆子彈（ 無積極證據足以
    證明有殺傷力）之火藥傷及自己右腿，吳浩瑋遂開車趨近該
    處辱罵：「幹你娘，不怕死」，並持槍作勢要對空擊發，即
    與乙○○離開該處，並返回乙○○上開住處，將該支甲槍藏
    放在乙○○之住處，繼續共同未經許可持有之，至該支乙槍
    因已膛炸無法使用，即遭吳浩偉丟棄。嗣經「安祥加油站」
    員工郭炫宏報警處理，警方先在槍擊現場查扣已擊發之彈殼
    1顆，再循線於95年7月21日上午10時許，在臺中市南屯區和
    仁巷21號，查獲乙○○、吳浩瑋（吳浩偉因本案，業經原審
    法院判處有期徒刑3年6月，併科罰金新台幣15萬元確定），
    並扣得該支甲槍（ 含彈匣1個，槍枝管制編號0000000000號
    ）。
四、案經臺中市警察局第六分局報告臺灣臺中地方法院檢察署檢
    察官偵查起訴。
    理    由
一、證據能力部分：
　(一)按被告以外之人（包括證人、鑑定人、告訴人、被害人及共
    同被告等）於審判外之陳述，雖不符刑事訴訟法第159條之1
    至之4等4條之規定，而經當事人於審判程序同意作為證據，
    法院審酌該言詞陳述或書面陳述作成時之情況，認為適當者
    ，亦得為證據；當事人、代理人或辯護人於法院調查證據時
    ，知有刑事訴訟法第159條第1項不得為證據之情形，而未於
    言詞辯論終結前聲明異議者，視為有前項之同意，同法第15
    9條之5定有明文。立法意旨在於傳聞證據未經當事人之反對
    詰問予以核實，原則上先予排除。惟若當事人已放棄反對詰
    問權，於審判程序中表明同意該等傳聞證據可作為證據；或
    於言詞辯論終結前未聲明異議，基於尊重當事人對傳聞證據
    之處分權，及證據資料愈豐富，愈有助於真實發見之理念，
    且強化言詞辯論主義，使訴訟程序得以順暢進行，上開傳聞
    證據亦均具有證據能力。
  (二)證人吳浩瑋、丙○○於警詢中所為之陳述，其性質雖屬證人
    於審判外的陳述，而為傳聞證據，且查無符合刑事訴訟法第
    159條之1至之4等前4條之情形，然渠等所為之警詢筆錄，業
    經原審法院審理時予以提示並告以要旨，且各經檢察官、被
    告及其選任辯護人表示意見。當事人已知上述警詢筆錄乃傳
    聞證據，檢察官、被告及其選任辯護人均同意作為證據，且
    於本院辯論結前亦未再爭執其證據能力，本院審酌上開筆錄
    作成時，並無人情施壓或干擾，亦無不當取供之情形，認為
    以之作為本案之證據亦屬適當，而有證據能力。
二、實體部分：
    訊據被告乙○○對於上開犯罪事實坦承不諱（見本院卷第34
    、45頁），核與證人吳浩瑋、丙○○於警詢證述之情節相符
    （見警卷第12至20頁），並有ZC－9686號自用小客車遭槍擊
    後之照片附卷（見警卷第43頁）及仿WALTHER廠PPK/S型半自
    動手槍製造之改造手槍1支（含彈匣1個，槍枝編號00000000
    00號)、已擊發之彈殼1顆扣案可資佐證。而上開改造之手槍
    及彈殼，經送內政部警政署刑事警察局以性能檢驗法及試射
    法鑑驗結果：(一)送鑑8厘米改造手槍1支（槍枝管制編號0000
    000000號），認係由仿WALTHER廠PPK/S型半自動手槍製造之
    改造手槍製造之槍枝，換裝土造金屬槍管而成之改造手槍，
    機械性能良好，可擊發適用子彈，認具殺傷力；(二)送鑑彈殼
    1 顆，認係土造金屬彈殼等情，亦有內政部警政署刑事警察
    局 95年9月11日刑鑑字第0950111787號槍彈鑑定書在卷足憑
    （見偵查卷第31至34頁）。至被告於案發時所持有之該支乙
    槍，雖未經警方查扣在案，無從送往內政部警政署刑事警察
    局鑑定，然以該改造手槍裝填的子彈，擊發後足以貫穿丙○
    ○駕駛之ZC－9686號自用小客車後車窗玻璃，並留下圓型彈
    孔，有上開照片存卷可證，其能輕易穿透人體的皮膚層，已
    無庸置疑，是該未扣案之改造手槍（乙槍）及已擊發之子彈
    ，均具有殺傷力無訛。本案事證明確，被告犯行堪以認定。
三、核被告未經許可，持有可發射子彈具有殺傷力之改造手槍及
    子彈，係犯槍砲彈藥刀械管制條例第8條第4項之未經許可，
    持有可發射子彈具有殺傷力之改造手槍罪及同條例第12條第
    4 項之未經許可，持有子彈罪。起訴書雖漏未引用槍砲彈藥
    刀械管制條例第 12第4項，然被告與吳浩瑋未經許可，持有
    子彈之犯行，業於檢察官於起訴書中載明，復經公訴檢察官
    於原審論告時補充被告另犯有槍砲彈藥刀械管制條例第12條
    第 4項之法條，是被告持有具有殺傷力子彈之部分，顯在起
    訴範圍，本院自應併以審理。被告與吳浩瑋就 95年7月18日
    晚上10時許起，至同年月21日上午10時許為警查獲為止之未
    經許可，持有可發射子彈具有殺傷力之改造手槍犯行，及95
    年 7月18日晚上10時許起，至同日晚上11時10分許止之未經
    許可持有子彈之犯行，有犯意聯絡及行為分擔，應論以共同
    正犯。又未經許可，持有可發射子彈具有殺傷力之改造手槍
    ，係侵害社會法益，被告與吳浩瑋未經許可，持有可發射子
    彈具有殺傷力之改造手槍 2支，應論以單純一罪，不發生想
    像競合之問題。被告以一持有行為，同時、同地持有可發射
    子彈具有殺傷之改造手槍2支及具有殺傷力之子彈1顆，係一
    行為同時觸犯未經許可持有可發射子彈具有殺傷力之改造手
    槍罪，及未經許可持有子彈罪，為想像競合犯，應依刑法第
    55 條之規定，從一重依未經許可 ，持有可發射子彈具有殺
    傷力之改造手槍罪處斷。被告於89年間曾因違反電信法案件
    ，經臺灣臺中地方法院於89年9月9日，以89年度中簡字第14
    23號判處有期徒刑3月，緩刑2年確定；其於緩刑期間，又因
    竊盜案件，經本院於 90年6月29日，以90年度上易字第1192
    號判處有期徒刑 3月確定，嗣並撤銷上開緩刑，經本院就上
    開 2罪所處之刑，定其應執行刑為有期徒刑5月，於91年1月
    21日易科罰金執行完畢，有臺灣高等法院被告前案紀錄表附
    卷可稽，被告於受有期徒刑執行完畢後， 5年以內再故意犯
    本件有期徒刑以上之罪，為累犯，應依刑法第 47條第1項規
    定加重其刑。
四、公訴意旨另略以：被告乙○○與吳浩瑋於 95年7月18日晚上
    10時許，係各攜帶具有殺傷力之子彈2顆、1顆，一起至臺中
    市○○區○○路、市政路口之「安祥加油站」，是就被告另
    外攜帶之該顆子彈（即後來因槍枝膛炸，而火藥傷及被告之
    該顆子彈），與吳浩偉另攜帶之該顆子彈部分，被告亦涉犯
    槍砲彈藥刀械管制條例第 12條第4項之未經許可，持有子彈
    罪嫌等語。惟查，被告與吳浩瑋固坦承分別攜帶子彈2顆、1
    顆，然除被告持以射擊ZC－9686號自用小客車後車窗之該顆
    子彈，因擊破後車窗玻璃，足徵確具有殺傷力（詳如前述）
    外，其餘 2顆均未經扣案鑑定，且被告乙○○自稱槍枝膛炸
    走火而受傷，亦非因子彈擊中身體而受傷，並無積極證據證
    明其餘 2顆子彈具有殺傷力，因公訴意旨認此部分與上開經
    起訴並經論部分，有實質上或裁判上一罪關係，爰不另為無
    罪之諭知。
五、原審以被告罪證明確，適用槍砲彈藥刀械管制條例第8條第4
    項、第12條第4項，刑法第11條前段、第28條、第55條、第
    47條第1項、第42條第3項之規定，予以論罪，並審酌被告有
    違反電信法及竊盜之前科犯行，並以被告與吳浩瑋共同持有
    上開改造手槍及子彈，並開槍射擊丙○○ZC－9686號自用小
    客車後車窗玻璃，嚴重危害社會秩序及安全，被告持有時間
    僅有數日，及被告犯後坦承犯行，頗具悔意等一切情狀，量
    處被告有期徒刑3年6月，併科罰金新臺幣15萬元，且諭知易
    服勞役之折算標準。復以扣案之仿WALTHER廠PPK/S型半自動
    手槍製造之具有殺傷力之改造手槍1支（含彈匣1個，槍枝管
    制編號0000000000號）及未扣案之可發射子彈具有殺傷力之
    改造手槍1支，係屬違禁物 ，雖該支改造手槍未經扣押在案
    ，然並無積極證據證明業已滅失，依刑法第38條第1項第1款
    之規定宣告沒收。另說明扣案已擊發之彈殼 1顆，已失去子
    彈功能而不具有殺傷力，非屬違禁物，自無庸宣告沒收，認
    事用法並無不當，量刑亦屬妥適，被告上訴意旨以原審量刑
    過重為由，空言指摘原判決不當，為無理由，應予駁回（至
    該支乙槍，據吳浩偉所供因膛炸，而遭其丟棄，亦因認已無
    法使用，而非違禁物，且既遭丟棄應認已滅失而不存在，無
    庸再為沒收之諭知。又本案雖另於被告之住處查扣子彈 1顆
    、12GA雙管短管模型獵槍1支〈槍管不通〉、玩具模型槍1支
    〈槍管不通〉、玩具模型槍彈匣 1個，然經鑑定結果均無殺
    傷力，且非違禁物，又與本案犯罪無關，爰不為沒收之諭知
    ，附此說明）。
據上論結，應依刑事訴訟法第368條，判決如主文。
本案經檢察官甲○○到庭執行職務。
中　　華　　民　　國　　96　　年　　11　　月　　15　　日
            刑事第十庭    審判長法　官　林　照　明
                                法　官　林　欽　章
                                法　官　蔡  名  曜
上列正本證明與原本無異。
如不服本判決應於收受送達後十日內向本院提出上訴書狀，其未
敘述上訴之理由者並得於提起上訴後十日內向本院補提理由書（
均須按他造當事人之人數附繕本）。
                                書記官　劉　恒  宏
中　　華　　民　　國　　96　　年　　11　　月　　19　　日
附錄本案論罪科刑法條全文：
槍砲彈藥刀械管制條例第8條第4項：
未經許可，持有、寄藏或意圖販賣而陳列第一項所列槍枝者，處
3年以上10年以下有期徒刑，併科新臺幣7百萬元以下罰金。
槍砲彈藥刀械管制條例第12條第4項：
未經許可，持有、寄藏或意圖販賣而陳列子彈者，處5年以下有
期徒刑，併科新臺幣3百萬元以下罰金。
